臺灣桃園地方法院刑事判決　　　　　　　96年度審訴字第22號
公　訴　人　台灣桃園地方法院檢察署檢察官
被　　　告　甲○○
指定辯護人　本院公設辯護人　陳瑞明
上列被告因違反水土保持法等案件，檢察官提起公訴（96年度偵
字第10672 號），嗣被告於準備程序進行中為有罪之陳述，經本
院合議庭裁定由受命法官獨任進行簡式審判程序後，經檢察官聲
請改依協商程序而為判決，本院判決如下：
    主  文
甲○○水土保持義務人，未先擬具水土保持計畫，而於山坡地從
事修築農路、整坡作業，致生水土流失及毀損水土保持之處理與
維護設施，處有期徒刑壹年，減為有期徒刑陸月，如易科罰金，
以新臺幣壹仟元折算壹日。緩刑伍年。
    事實及理由
一、本件被告所犯係死刑、無期徒刑或最輕本刑為3 年以上有期
    徒刑以外之罪，其於準備程序中就被訴事實為有罪之陳述，
    經本院告知簡式審判程序之旨，並聽取公訴人、被告及辯護
    人之意見後，爰依刑事訴訟法第273 條之1 第1 項規定合議
    裁定由受命法官獨任進行簡式審判程序。
二、甲○○原係合陞營造有限公司（址設桃園縣中壢市○○路89
    巷2 號1 樓，下簡稱合陞公司）之負責人，緣合陞公司於民
    國95年間，承攬經濟部水利署北區水資源局（下稱北水局）
    「石門水庫集水區腦寮窟等地區庫邊崩塌地處理工程」，其
    明知工程地點及連結至外圍道路之原產業道路（含大溪鎮○
    ○段八結小段31號、31-24 號、31-25 號、462-3 號等地號
    ）均為公告之山坡地，合陞公司因上開工程而使用上開山坡
    地為水土保持法第4 條所稱之水土保持義務人。詎甲○○明
    知在山坡地從事開挖整地、修築農路溝渠或整坡作業等開發
    利用前，應先擬具水土保持計畫，送請主管機關桃園縣政府
    核定，始得開發利用；同時於治理、經營或使用行為前，應
    經調查規劃，依水土保持技術規範實施水土保持之處理與維
    護，其竟不顧上述法令規定，未先檢具水土保持計畫送請桃
    園縣政府核定，自95年12月間某日，在桃園縣大溪鎮○○段
    八結小段31號、31-24 號、31-25 號、462-3 號等地號各處
    ，即依卷內航照圖標示紅實線及綠實線標示座標合計12處地
    點，指示不知情之合陞公司員工李天財及林國雄，未經申請
    許可即開挖整地（開挖面積約達0.5365公頃）、開闢通行之
    便道，除將原地表上具有保育水土資源及防治沖蝕、崩塌、
    地滑、土石流等功效之原有植被剷除，毀損水土保持之處理
    與維護設施外，另開挖坡度陡峭，造成邊坡地表土石裸露、
    坡面明顯崩落，已嚴重破壞上開山坡地地下水源之涵養，遇
    雨即直接沖蝕裸露之坡地表土，致生水土流失。嗣經行政院
    農委會林務局新竹區管裡處大溪工作站主任黃麗萍訴警究辦
    後，始循線查悉上情。案經桃園地檢署檢察官自動簽分偵辦
    後起訴。
三、證據：
    (一)被告甲○○於偵訊及本院準備程序時之自白。
    (二)證人李天財、林國雄、黃麗萍於警詢、偵訊之證述。
    (三)大溪鎮○○段八結小段31、462-3 、31-24 地號土地登記
      第二類謄本、臺灣省政府85年3 月6 日85府農水字第1231
      4 號公告、桃園縣違規使用山坡地案件95年12月12日現場
      會勘紀錄、行政原農委會林務局新竹林區管理處96年1 月
      29日竹受溪政字第0962490311號函、遭開挖邊坡及擅設施
      工便道現場照片10張、現場航照套繪及現場地籍圖、桃園
      縣政府裁決書等附卷可稽。
四、本件經檢察官與被告於審判外達成協商之合意且被告已認罪
    ，其合意內容為：就違反水土保持法第33條第3 項前段之罪
    ，被告願受科刑範圍為有期徒刑1 年，減為有期徒刑6 月，
    如易科罰金，以新臺幣1,000 元折算1 日，緩刑5 年。經查
    ，上開協商合意並無刑事訴訟法第455 條之4 第1 項所列情
    形之一，檢察官聲請改依協商程序而為判決，本院爰不經言
    詞辯論，於協商合意範圍內為協商判決，合予敘明。
五、被告犯罪時間在96年4 月24日以前，所犯為違反水土保持法
    第33條第3 項前段之罪，合於減刑條件，與中華民國96年罪
    犯減刑條例第2 條第1 項第3 款規定相符，應減其刑期2 分
    之1 。
六、應適用之法條：刑事訴訟法第273 條之1 第1 項，第455 條
    之4 第2 項、第455 條之8 ，水土保持法第33條第3 項前段
    ，刑法第11條前段、第41條第1 項前段、第74條第1 項第1
    款，中華民國96年罪犯減刑條例第2 條第1 項第3 款、第7
    條、第9 條。
七、本判決除有刑事訴訟法第455 條之4 第1 項第1 款、第2 款
    、第4 款、第6 款、第7 款所定情形之一，或違反同條第2
    項規定者外，不得上訴。
八、如不服本件判決，得自收受判決送達之日起10日內，向本院
    提出上訴書狀，上訴於第二審法院。
本案經檢察官戴東麗到庭執行職務。
中　　華　　民　　國　　96　　年　　11　　月　　15　　日
                  刑事庭  法　官　徐  培  元
以上正本證明與原本無異。
如不服本件判決，得自收受判決送達之日起10日內，向本院提出
上訴書狀，上訴於第二審法院。
                          書記官  楊  美  慧
中　　華　　民　　國　　96　　年　　11　　月　　15　　日
附本案論罪科刑法條：
水土保持法第33條
有下列情形之一者，處新台幣6 萬元以上30萬元以下罰鍰：
一  違反第8 條第1 項規定未依水土保持技術規範實施水土保持
    之處理與維護，或違反第22條第1 項，未在規定期限內改正
    或實施仍不合水土保持技術規範者。
二  違反第12條至第14條規定之一，未先擬具水土保持計畫或未
    依核定計畫實施水土保持之處理與維護者，或違反第23條規
    定，未在規定期限內改正或實施仍不合水土保持技術規範者
    。
前項各款情形之一，經繼續限期改正而不改正者或實施仍不合水
土保持技術規範者，按次分別處罰，至改正為止，並令其停工，
得沒入其設施及所使用之機具，強制拆除及清除其工作物，所需
費用，由經營人、使用人或所有人負擔。
第1 項第2 款情形，致生水土流失或毀損水土保持之處理與維護
設施者，處6 月以上5 年以下有期徒刑，得併科新台幣60萬元以
下罰金；因而致人於死者，處3 年以上10年以下有期徒刑，得併
科新台幣80萬元以下罰金；致重傷者，處1 年以上7 年以下有期
徒刑，得併科新台幣60萬元以下罰金。
